臺灣臺南地方法院民事裁定　　　　　　 100年度事聲字第43號
異　議　人　張承德
相　對　人　邱三元
上列當事人間因確定訴訟費用額事件，對於本院司法事務官於民
國100 年7 月19日所為100 年度司聲字第346 號民事裁定聲明異
議，本院裁定如下：
    主  文
原裁定關於確定異議人應負擔之訴訟費用額超過新臺幣壹萬陸仟
佰貳拾元，及自原裁定送達之翌日起至清償日止，按週年利率
百分之五計算之利息部分廢棄。
上開廢棄部分，相對人之聲請駁回。
其餘異議駁回。
    理  由
一、按法院未於訴訟費用之裁判確定其費用額者，第一審受訴法
    院於該裁判有執行力後，應依聲請以裁定確定之；依第1 項
    確定之訴訟費用額，應於裁定送達之翌日起，加給按法定利
    率計算之利息，民事訴訟法第91條第1 項、第3 項分別定有
    明文。次按，訴訟費用由敗訴之當事人負擔，係以法院為終
    局判決時之當事人敗訴事實為依據；原告於訴訟中減縮應受
    判決事項之聲明者，減縮部分既未經法院裁判，判決主文自
    毋庸諭知減縮部分訴訟費用由何人負擔；又減縮應受判決事
    項之聲明，與訴之一部撤回無異，減縮部分之訴訟費用自應
    類推適用民事訴訟法第83條第1 項之規定，由原告負擔（臺
    灣高等法院暨所屬法院71年度法律座談會民事類第31號司法
    院第一廳研究意見，同此意旨，可資參照）。又鑑定費用屬
    於訴訟費用之一部，原告如於減縮應受判決事項之聲明以前
    ，為伸張或防禦減縮部分之權利，聲請法院鑑定，因而支出
    鑑定費用，揆諸前揭說明，該部分之鑑定費用，當然亦應由
    原告負擔。
二、聲明異議意旨略以：相對人於訴訟中多次變更應受判決事項
    之聲明，相對人變更應受判決事項之聲明後支出之訴訟費用
    ，應由相對人支出，不應與本件訴訟費用相提並論。且相對
    人於言詞辯論時，並曾陳稱願意支出因變更應受判決事項之
    聲明而支出之費用等語。為此，聲明異議。
三、查，相對人與異議人間請求拆屋還地事件，相對人起訴時，
    原聲明求為判決：異議人應將坐落於臺南市○區○○段79之
    7 地號土地（下稱系爭土地）上、建物門牌號碼臺南市○區
    ○○路3 段138 號建物（下稱系爭建物）內如民事起訴狀附
    圖A 所示部分拆除，將土地回復原狀並返還相對人；嗣於本
    院囑託臺南市臺南地政事務所（下稱臺南地政事務所）前往
    現場測量鑑定相對人訴請異議人拆除部分坐落之位置及其面
    積、囑託臺灣省土木技師公會（下稱土木技師公會）鑑定如
    將相對人訴請異議人拆除部分拆除是否影響系爭建物之結構
    安全後，在99年1 月5 日以言詞為訴之變更，減縮應受判決
    事項之聲明為：異議人應將系爭建物不影響結構安全之突出
    部分拆除；本院乃再囑託臺南地政事務所前往現場測量鑑定
    相對人於99年1 月5 日訴之變更以後，訴請異議人拆除部分
    坐落之位置及其面積；其後，相對人先於99年8 月5 日以言
    詞更正減縮後應受判決事項之聲明為：異議人應將坐落系爭
    土地內如98年6 月19日複丈成果圖方案A 內右側紅色斜線部
    分之地上物拆除，並將土地返還相對人；再於99年8 月30日
    具狀更正訴之聲明為：異議人應將坐落系爭土地內如98年6
    月19日複丈成果圖方案A 內1 樓紅色斜線部分之地上物，除
    梁柱保留外，其餘部分拆除、方案C 內2 樓以上紅色斜線部
    分之地上物，除梁柱保留外，其餘部分拆除，並將土地返還
    原告；繼又於99年9 月27日更正訴之聲明為：異議人應將坐
    落系爭土地內如98年6 月19日複丈成果圖方案A 內1 樓紅色
    斜線部分之地上物、方案C 內2 樓以上紅色斜線部分樓面突
    出物全部，予以拆除，並將土地返還；本院乃再囑託臺南地
    政事務所前往現場測量鑑定相對人於99年9 月27日訴之變更
    以後，訴請異議人拆除部分坐落之位置及其面積，並再次囑
    託土木技師公會鑑定相對人於99年9 月27日為訴之變更以後
    ，如將相對人訴請異議人拆除部分拆除是否影響系爭建物之
    結構安全；相對人則於99年12月28日依臺南地政事務所測量
    之結果，更正訴之聲明為：異議人應將應將坐落系爭土地內
    如臺南地政事務所99年12月9 日複丈成果圖所示斜線部分之
    地上物（一層雨遮面積8.5 平方公尺、二層主建物平臺凸出
    物面積1.7 平方公尺、三層主建物平臺凸出物面積1.7 平方
    公尺、四層建物平臺凸出物面積1.7 平方公尺、四層雨遮面
    積0.4 平方公尺）拆除，並將土地返還予相對人；嗣經本院
    以98年度南簡字第306 號判決確定，其訴訟費用由異議人負
    擔，業經本院依職權調閱上開民事事件案卷核閱無訛。
三、次查，相對人主張其於前開拆屋還地事件，共計支出訴訟費
    用新臺幣（下同）102,720 元之事實，業據其提出費用計算
    書、本院自行收納款項統一收據影本1 份、臺南市規費徵收
    聯單、土木技師公會電子計算機統一發票、代收款統一收據
    等影本各3 份為證，固堪信為真正。然查，經本院調卷審查
    後，認異議人應負擔之訴訟費用為第一審裁判費、相對人為
    伸張或防禦99年9 月27日減縮後應受判決事項之聲明（惟該
    聲明並不明確，嗣經相對人於99年12月28日依臺南地政事務
    所測量之結果，更正訴之聲明後，始為明確）所必要支出之
    臺南地政事務所、土木技師公會於99年11月12日前往現場測
    量鑑定及鑑定之費用，共計16,320元（2,320 ＋4,000 ＋
    10,000 ＝16,320 ）。至相對人99年9 月27日減縮應受判決
    事項之聲明以前，為伸張或防禦減縮應受判決事項之聲明以
    前所必要支出之臺南地政事務所測量鑑定及土木技師公會鑑
    定之費用，共計86,400元（1,600 ＋4,800 ＋80,000＝
    86,400 ） ，揆諸前開說明，自應由相對人負擔。另按，確
    定訴訟費用額之程序，僅在審究有求償權之一造當事人所開
    列之費用項目，及其提出支付費用之計算書等證據，是否屬
    於訴訟費用之範圍，以確定應負擔訴訟費用之他造當事人所
    應賠償其訴訟費用之數額。至訴訟費用究應由何人負擔？按
    何比例負擔？悉依命負擔訴訟費用之確定裁判主文定之，不
    容於確定訴訟費用額之程序中，更為不同之酌定；訴訟當事
    人間縱有訴訟費用分擔比例之合意，亦僅係其內部分擔費用
    或先行墊付之約定，對於法院應依命負擔訴訟費用之確定裁
    判主文確定之訴訟費用額，並不生影響。異議人主張相對人
    於言詞辯論時，曾陳稱願意支出因變更應受判決事項之聲明
    而支出之費用等語，縱或屬實，揆諸前揭說明，對於本院應
    依確定判決主文確定之訴訟費用額，亦不生影響。從而，異
    議人應賠償相對人之訴訟費用額應為16,320元，及自原裁定
    送達翌日起至清償日止，按週年利率5%計算之利息，原裁定
    就超過上開應准許部分，准許相對人之聲請，自有未洽。異
    議意旨就此部分指摘原裁定不當，求予廢棄，為有理由。至
    於上開應准許部分，原裁定予以准許，核無違誤，異議意旨
    就此部分，指摘原裁定不當，求予廢棄，為無理由，應駁回
    其異議。
五、據上論結，本件聲明異議為一部有理由，一部無理由，依民
    事訴訟法第240 條之4 第3 項前段，裁定如主文。
中    華    民    國    100    年    8    月    31    日
                  民事第三庭   法  官  伍逸康
以上正本係照原本作成。
如對本裁定抗告須於裁定送達後10日內向本院提出抗告狀，並應
繳納抗告費新臺幣1,000元整。
中    華    民    國   100    年    8     月    31    日
                               書記官  盧昱蓁